臺灣彰化地方法院民事裁定
110年度監宣字第399號
聲  請  人  許麗珠  



相  對  人  許謝欵  



關  係  人  許麗卿  

            許澄清  

            許秋棉  



            許家偉  

            許銘沅  

            許木楹  

            許錦郎  

            許焮怡  

            許世奇  

上列聲請人聲請監護宣告事件，本院裁定如下：
    主  文
宣告許謝欵（女、民國00年0月0日生、身分證統一編號：Z00000
0000號）為受監護宣告之人。
選定許麗珠（女、民國52年11月日27生、身分證統一編號：Z000
000000號）為受監護宣告之人之監護人。
指定許秋棉（女、民國00年0月00日生、身分證統一編號：Z0000
00000號）為會同開具財產清冊之人。
程序費用由受監護宣告之人負擔。
    理  由
一、聲請意旨略以：聲請人許麗珠為相對人許謝欵之次女，相對
    人自耳朵中風後，有溝通不良之情狀，又因行動不便，目前
    居於養護中心，日常生活均需仰賴他人照顧，致其不能為意
    思表示或受意思表示。為代處理相對人名下之財產，並為其
    辦理繼承等相關法律程序，爰此聲請對相對人為監護之宣告
    ，並請求選定聲請人為監護人，同時指定相對人之孫女即關
    係人許秋棉為會同開具財產清冊之人；若相對人未達監護宣
    告程度，則請為輔助宣告，並以聲請人為輔助人等語。
二、按對於因精神障礙或其他心智缺陷，致不能為意思表示或受
    意思表示，或不能辨識其意思表示之效果者，法院得因本人
    、配偶、四親等內之親屬、最近一年有同居事實之其他親屬
    、檢察官、主管機關或社會福利機構之聲請，為監護之宣告
    ，民法第14條第1項定有明文。次按受監護宣告之人應置監
    護人。法院為監護之宣告時，應依職權就配偶、四親等內之
    親屬、最近一年有同居事實之其他親屬、主管機關、社會福
    利機構或其他適當之人選定一人或數人為監護人，並同時指
    定會同開具財產清冊之人。法院為前項選定及指定前，得命
    主管機關或社會福利機構進行訪視，提出調查報告及建議。
    監護之聲請人或利害關係人亦得提出相關資料或證據，供法
    院斟酌。法院選定監護人時，應依受監護宣告之人之最佳利
    益，優先考量受監護宣告之人之意見，審酌一切情狀，並注
    意下列事項：1.受監護宣告之人之身心狀態與生活及財產狀
    況。2.受監護宣告之人與其配偶、子女或其他共同生活之人
    間之情感狀況。3.監護人之職業、經歷、意見及其與受監護
    宣告之人之利害關係。4.法人為監護人時，其事業之種類與
    內容，法人及其代表人與受監護宣告之人之利害關係。民法
    第1110條、第1111條、第1111條之1分別定有明文。再按監
    護宣告之裁定，於裁定送達或當庭告知法院選定之監護人時
    發生效力；監護宣告裁定經廢棄確定前，監護人所為之行為
    ，不失其效力，家事事件法第169條第1項、第170條第1項分
    別定有明文。
三、查聲請人主張之事實，業據其提出戶籍謄本、相對人身心障
    礙證明書等件為證。又經本院在鑑定人衛生福利部彰化醫院
    （下稱彰化醫院）李景嶽醫師前訊問相對人，相對人於本院
    點呼時有反應，對於訊問其姓名、在場之人人別識別等問題
    時，雖尚可正確回答，有本院訊問筆錄在卷可按。然經本院
    囑託該院為鑑定，鑑定結果認：「醫學上的診斷：診斷名：
    重度聽力障礙、合併失智症。障礙程度：重度」、「日常生
    活狀況：個案自72歲發生耳朵中風之後，出現嚴重雙側聽力
    障礙。自82歲之後又出現失智症狀，造成其身心功能明顯退
    化。個案除與人溝通困難之外，其雙下肢無力致無法獨立久
    站或行走（需以輪椅代步）；且進食易嗆咳（故須放置鼻胃
    管協助進食）。因個案無法自理基本生活，其餵食、穿衣、
    洗澡、如廁等均需他人協助處理，故其家屬自3年前起將個
    案安置於衛生福利部立彰化老人養護中心接受全日照護，迄
    本次鑑定當日。目前個案在機構內罕與人有社交互動，無法
    自行外出，更已不會使用金錢購物。」、「精神狀態：1.意
    識/溝通性：清醒/因聽力嚴重障礙、又不識文字，致溝通性
    甚差；2.記憶力：差。（例如：不記得案二子已逝、剛進食
    過會說還沒吃）；3.定向力：對時間及地點之定向均明顯障
    礙、僅能辨識常見的熟親人；4.計算能力：無法配合施測；
    5.理解‧判斷力：差。（例如：在機構內有時會自訴錢被偷
    了，但個案身上原本即無帶錢）；6.現在性格特徵：略孩子
    氣；7.其他（氣氛‧感情狀態‧幻覺‧妄想‧異常行動等）：易
    焦慮緊張；8.智能檢查‧心理學檢查：難以施測較複雜之測
    驗。惟鑑定當日以『臨床失智評估量表』（CDR）評估個案，
    其得分為3，已達重度失智程度。」、「有關判斷能力判定
    之意見：不能管理處分自己財產」、「回復可能性說明：回
    復可能性低。」、「鑑定判定：1.基於受鑑定人有重度聽力
    障礙、合併失智症，其程度重大，不能管理處分自己的財產
    ，回復之可能性低。2.重度聽力障礙、合併失智症之程度，
    可為監護宣告。不能為意思表示或受意思表示、不能辨識其
    意思表示之效果」等語，有彰化醫院民國111年1月10日彰醫
    精字第1110500010號公函所附成年監護（輔助）鑑定書在卷
    可稽，堪認相對人因重度聽力障礙、合併失智症，致不能為
    意思表示或受意思表示，亦不能辨識其意思表示之效果。從
    而，本件聲請為有理由，應予准許，爰宣告相對人為受監護
    宣告之人。
四、本件相對人業經監護宣告，揆諸前揭規定，自應為其選定監
    護人及指定會同開具財產清冊之人。又依聲請人所提出之親
    屬會議同意書及110年12月13日聲請人陳報狀補正之同意書
    所載，可知相對人之子女許麗珠、許麗卿、許澄清、相對人
    之媳許陳美貞，以及相對人之孫許秋棉、許家偉、許銘沅、
    許木楹、許焮怡、許錦郎、許世奇等人，均同意由聲請人擔
    任相對人之監護人，並以關係人許秋棉為會同開具財產清冊
    之人。本院審酌上開事證，認聲請人為相對人之次女，關係
    人許秋棉為相對人之孫女，兩人與相對人關係非常密切，應
    能適切照護相對人，且其二人經親屬推為監護人、會同開具
    財產清冊之人，由渠等分別擔任相對人之監護人及會同開具
    財產清冊之人，應符合相對人之最佳利益，爰裁定如主文第
    2、3項所示。
五、末按民法第1113條準用同法第1099條、第1099條之1等規定
    ，於監護開始時，監護人對於受監護宣告之人之財產，應會
    同關係人許秋棉於2個月內開具財產清冊，並陳報法院，於
    開具完成並陳報法院前，監護人對於受監護宣告之人之財產
    ，僅得為管理上必要之行為，併此指明。
六、依家事事件法第164條第2項，裁定如主文。
中　　華　　民　　國　　111 　年　　2 　　月　　7 　　日
                  家事法庭    法  官  梁晉嘉
以上正本係照原本作成。
如對本裁定抗告，須於裁定送達後10日內向本院提出抗告狀，並
繳納抗告費新臺幣1千元。 
中　　華　　民　　國　　111 　年　　2 　　月　　7 　　日
                              書記官  許喻涵